臺灣宜蘭地方法院民事簡易判決
110年度羅簡字第286號
原      告  林哲丞  
兼  訴  訟
代  理  人  曹琇媛  
被      告  林昱楷  
            林凱淇  
上列當事人間請求給付違約金等事件，本院於中華民國111年1月
10日言詞辯論終結，判決如下：    
　　主　文
原告之訴駁回。
訴訟費用由原告負擔。
　　事實及理由
壹、程序部分
    按「訴狀送達後，原告不得將原訴變更或追加他訴。但有下
    列各款情形之一者，不在此限：三、擴張或減縮應受判決事
    項之聲明者。」民事訴訟法第255條第1項第3款定有明文。
    查本件原告起訴時原聲明：被告應給付原告新臺幣（下同）
    30萬元（見本院卷第5頁）。嗣於民國111年1月10日言詞辯
    論期日更正其聲明為：被告應給付原告10萬元（見本院卷第
    75頁）。核原告就上開聲明之更正，係減縮應受判決事項之
    聲明，揆諸前開規定，應予准許。
貳、實體部分　　
一、原告起訴主張：兩造前於110年8月18日達成協議，約由被告
    2人提供名下不動產設定抵押權，供作原告林哲丞向銀行申
    辦貸款之擔保之用（下稱系爭契約），原告林哲丞並因此與
    訴外人金勻有限公司（下稱金勻公司）簽立委任契約委託其
    代為申辦貸款（下稱代辦契約），詎被告2人竟於110年8月2
    8日反悔不願提供擔保物，致原告林哲丞無法繼續辦理貸款
    ，因而遭金勻公司依代辦契約求償10萬元，是原告林哲丞因
    被告2人反悔不履行系爭契約受有10萬元之損害，原告自得
    向被告2人請求賠償，為此提起本件訴訟等語。並聲明：被
    告應給付原告10萬元。
二、被告則以：被告並無義務提供名下之財產做為原告林哲丞向
    他人借款之擔保品，本件是原告林哲丞要借款，借得之款項
    也是原告林哲丞要使用，與被告並無關係，與金勻公司簽約
    的是原告林哲丞，要給付違約金也應該由原告林哲丞自己支
    付，被告並未答應原告要承擔該10萬元之損害賠償等語，資
    為抗辯。並聲明：如主文所示。
三、本院之判斷：
(一)經查，本件原告就其所主張被告2人有於110年8月18日答應
    提供名下之不動產設定抵押，供作原告林哲丞向銀行貸款擔
    保之用等情，業據提出原告曹琇媛與被告2人之LINE通訊軟
    體通訊紀錄及其上有被告2人簽名之保證人擔保物提供人資
    料表、聲明及同意事項、委任書等文件之影本為據（見本院
    卷第7-30、59-73頁），而原告所主張上情，亦為被告所未
    爭執，是上情首堪認定。惟就原告主張被告2人既然有為上
    開同意，則兩造已成立系爭契約，被告嗣後之反悔即屬違約
    而應負損害賠償責任等情，則為被告所否認，並以前詞置辯
    。是本件爭點厥為：兩造間是否已成立契約關係？被告2人
    嗣後反悔不願提供擔保物，是否應負損害賠償責任？
(二)按當事人間之約定欠缺法律行為上之效果意思，而係基於人
    際交往之情誼或本於善意為基礎者，因當事人間欠缺意思表
    示存在，而無意思表示之合致，即不得認為成立契約，雙方
    間應僅為無契約上拘束力之「好意施惠」關係。判斷其區別
    之基準，除分別其為有償或無償行為之不同外，並應斟酌交
    易習慣及當事人利益，基於誠信原則，從施惠人之觀點予以
    綜合考量後認定之。故非屬契約之「好意施惠」行為，於當
    事人一方未履行該行為時，受利益之一方並無履行請求權，
    亦不生債務不履行之損害賠償責任（最高法院103年度台上
    字第848號判決意旨參照）。而本院觀諸原告曹琇媛與被告2
    人間約定之內容，係由被告2人無償以名下之不動產供作原
    告林哲丞向銀行貸款擔保之用，而原告林哲丞所欲借款之金
    額係高達3、4百萬，所借款項均係供原告林哲丞自行使用，
    被告2人純係擔保物之提供人，此有原告曹琇媛與被告2人之
    LINE通訊軟體通訊紀錄在卷可憑（見本院卷第7-19、79-84
    頁），準此以觀，本件兩造間所約定之內容，係由被告2人
    純粹負擔義務，原告林哲丞則純粹享有利益，又考量被告2
    人與原告林哲丞為堂妹堂哥之關係、原告曹琇媛則為原告林
    哲丞之配偶，及審酌原告曹琇媛於遊說被告2人時所言「相
    信你哥一次」「他真的不會像以前一樣這麼不想」「林家人
    也只剩妳們可以幫他」「我公婆這樣對他，你覺得他能不切
    心嗎」之表示，亦可見被告2人之所以同意原告曹琇媛之請
    求，純係基於雙方親屬之情誼及出於單純之善意所為，而非
    兩造間有何交易或利益合作之關係，則綜合上述一切情形，
    並斟酌一般社會之理性經濟人，多半不會同意純粹負擔義務
    而未享有任何權利之契約，堪信被告2人於同意原告曹琇媛
    上開請求時，雖有同意之表示，然尚欠缺法律行為上之效果
    意思，因之兩造間欠缺意思表示存在，而無意思表示之合致
    ，揆諸前開說明，本件兩造間不得認為成立契約，雙方間應
    僅為無契約上拘束力之「好意施惠」關係。準此，本件被告
    2人雖確未履行該行為，惟因兩造間並無契約之關係，原告
    亦無履行請求權，亦不生債務不履行之損害賠償責任，是以
    ，原告本件請求被告負損害賠償責任，尚屬無據。
(三)退步言之，本件縱認被告2人前開同意之表示，已具有法律
    行為上之效果意思，而為有效之意思表示，揆諸原告所提證
    據，均僅可見原告曹琇媛有與被告2人聯繫、有LINE通訊軟
    體之對話（見本院卷第7-19、79-84頁），而未見原告林哲
    丞有何與被告2人磋商、協調之情，又原告提起本件訴訟，
    並未主張係由原告曹琇媛代理原告林哲丞締約，亦未就代理
    乙節有何說明及舉證，原告曹琇媛更以契約當事人之身份請
    求被告2人給付損害賠償，則綜合考量上情，本件縱認系爭
    契約係屬有效，亦應存於原告曹琇媛與被告2人之間，而未
    存於原告林哲丞與被告2人之間。從而，本件縱認被告2人反
    悔不願提供擔保物，係違反其等與原告曹琇媛之契約關係，
    被告2人亦僅應就原告曹琇媛所受之損害，負損害賠償之責
    。而查本件與金勻公司簽署代辦契約，並因無法履行代辦契
    約而應對金勻公司負損害賠償責任者，均為原告林哲丞，而
    非原告曹琇媛，是依現有證據，尚難認原告曹琇媛因被告2
    人反悔不願提供擔保物而受有10萬元損害，則既無損害之發
    生，自亦不得請求被告負損害賠償之責。
(四)再退步言之，本件縱認原告林哲丞與被告2人間確有原告所
    指之系爭契約存在，考諸系爭契約之內容，係被告2人應提
    供名下之不動產設定抵押，供作原告林哲丞向銀行貸款擔保
    之用，被告2人並應配合辦理抵押權登記之相關對保、設定
    登記等手續，是兩造間之契約雖為無名契約，然其性質係類
    似於民法第528條之委任契約，就兩造未予特別約定之部分
    ，應適用民法有關委任契約之規定。而按「當事人之任何一
    方，得隨時終止委任契約。」民法第549條第1項定有明文。
    是委任契約之當事人一方，本得隨時終止委任契約。準此，
    本件縱認原告林哲丞與被告2人間確有原告所指之系爭契約
    存在，被告2人仍能隨時終止兩造之系爭契約，而本件被告2
    人既經明確表示不願提供擔保物供原告借款，其即已合法有
    效終止兩造間之系爭契約，則被告2人既不再負有提供擔保
    物之義務，縱然原告林哲丞因須對金勻公司負損害賠償責任
    而受有損害，亦不得執系爭契約再向被告2人有所主張。
四、綜上所述，本件原告2人依所主張之系爭契約關係，請求被
    告2人應給付原告2人10萬元，為無理由，應予駁回。　
五、本件事證已臻明確，兩造其餘攻擊防禦方法及所提之證據，
    經審酌後均與判決之結果不生影響，爰不另一一論述，併此
    敘明。
六、訴訟費用負擔之依據：民事訴訟法第78條、第85條第1項前
    段。
中　　華　　民　　國　　111 　年　　2 　　月　　7 　　日
    　　　　　　　臺灣宜蘭地方法院羅東簡易庭
　　　　　　　　　　　　　　　　　法　官  張文愷
以上正本係照原本作成。
如對本判決上訴，須於判決送達後二十日內向本院提出上訴狀，
同時表明上訴理由；如已於本判決宣示後送達前提起上訴者，應
於判決送達後十日內補具上訴理由（均須按他造當事人之人數附
繕本）。
如委任律師提起上訴者，應一併繳納上訴審裁判費。
中　　華　　民　　國　　111 　年　　2 　　月　　7 　　日
                                  書記官  林恬安